---
title: "해외 온라인쇼핑 직접구매액 시계열 분석"
author: ""
date: "`r Sys.Date()`"
output: html_document
---

```{r setup, include=FALSE}
knitr::opts_chunk$set(echo = TRUE, warning = FALSE, message = FALSE)
```

## 0. 데이터 불러오기

```{r}
library(readxl)
shop <- read_excel("shop.xlsx", sheet = "데이터")
colnames(shop) <- c("quarter", "total", "china")
head(shop)
```

## 1. 시계열 데이터로 변경

```{r}
ts_shop <- ts(
  shop[, c("total", "china")],
  start = c(2014, 1),
  frequency = 4
)

ts_shop
class(ts_shop)
plot(ts_shop, main = "해외 온라인쇼핑 직접구매액")
ts.plot(ts_shop, 
        col = c("blue", "red"),
        lty = c(1, 2),          
        main = "해외 온라인쇼핑 직접구매액")

legend("topleft", 
       legend = c("total", "china"), 
       col = c("blue", "red"), 
       lty = c(1, 2))

total <- ts_shop[,1]
china <- ts_shop[,2]

library(dplyr) 
library(forecast) 
library(ggplot2) 
library(lmtest)
```

## 2. 원시데이터 ACF, PACF, 단위근 검정

### 2-1. 차분 전 ACF/PACF

```{r}
# total
par(mfrow = c(1, 2))
acf(total, main = 'acf(total) - 차분 전')
pacf(total, main = 'pacf(total) - 차분 전')
par(mfrow = c(1, 1))
```

```{r}
# china
par(mfrow = c(1, 2))
acf(china, main = 'acf(china) - 차분 전')
pacf(china, main = 'pacf(china) - 차분 전')
par(mfrow = c(1, 1))
```

### 2-2. 단위근 검정 (ADF, KPSS)

```{r}
library(tseries)
adf.test(total)
adf.test(china)
kpss.test(total)
kpss.test(china)
```

## 3. 시계열 분해

### 3-1. 가법/승법 결정 (잔차 CV 비교)

```{r}
# total
decomp_add <- decompose(total, type = "additive")
decomp_mul <- decompose(total, type = "multiplicative")
sd(decomp_add$random, na.rm = TRUE) / mean(total)
sd(decomp_mul$random, na.rm= TRUE)
```

```{r}
# china
decomp_add <- decompose(china, type = "additive")
decomp_mul <- decompose(china, type = "multiplicative")
sd(decomp_add$random, na.rm = TRUE) / mean(china)
sd(decomp_mul$random, na.rm = TRUE)
```

### 3-2. 가법 분해 (decompose)

```{r}
# total
de_total = decompose(total, type = c('additive')) 
plot(de_total)
title(main = 'total_분해')
```

```{r}
# china
de_china = decompose(china, type = c('additive')) 
plot(de_china)
title(main = 'china_분해')
```

## 4. 차분 및 정상성 확인

### 4-1. total: 1차 차분 + 계절 차분

```{r}
diff_season <- diff(diff(total), lag = 4)
adf.test(diff_season)
kpss.test(diff_season)
```

```{r}
par(mfrow = c(1, 2))
acf(diff_season, main = "ACF(total) - 차분 후")
pacf(diff_season, main = "PACF(total) - 차분 후")
par(mfrow = c(1, 1))
```

### 4-2. china: 1차 차분 + 계절 차분

```{r}
diff_season2 <- diff(diff(china), lag = 4)
diff_season3 <- diff(diff_season2)
adf.test(diff_season2)
adf.test(diff_season3)
kpss.test(diff_season3)
```

```{r}
par(mfrow = c(1, 2))
acf(diff_season2, main = "ACF2(china) - 차분 후")
pacf(diff_season2, main = "PACF2(china) - 차분 후")
par(mfrow = c(1, 1))
```

### 4-3. 차분 방법 비교 (2차차분 vs 1차+계절차분)

```{r}
kpss.test(diff(diff(total)))
var(diff(diff(total)))
var(diff_season)
```

## 5. 모형 결정

### 5-1. 후보 모형 적합 및 모수 유의성 검정

```{r}
total_1 <- arima(total, order=c(0,1,1), seasonal=list(order=c(0,1,1), period=4))
coeftest(total_1)
total_2 <- arima(total, order=c(0,1,0), seasonal=list(order=c(0,1,1), period=4))
```

```{r}
china_1 <- arima(china, order=c(0,1,1), seasonal=list(order=c(0,1,0), period=4))
coeftest(china_1)
china_2 <- arima(china, order=c(0,1,0), seasonal=list(order=c(0,1,0), period=4))
```

### 5-2. auto.arima 탐색

```{r}
auto.arima(total)
auto.arima(china)
```

### 5-3. 최종 모형 선택

```{r}
total_fit <- total_2
china_fit <- china_2
```

## 6. 잔차 진단

### 6-1. total 잔차 진단

```{r}
ts.plot(resid(total_fit))
abline(h=0)
library(astsa)
acf2(resid(total_fit)) 
qqnorm(resid(total_fit)) 
qqline(resid(total_fit))
```

### 6-2. china 잔차 진단

```{r}
ts.plot(resid(china_fit))
abline(h=0)
acf2(resid(china_fit)) 
qqnorm(resid(china_fit)) 
qqline(resid(china_fit)) 
```

### 6-3. Ljung-Box 검정

```{r}
library(portes)
LjungBox(total_fit)
LjungBox(china_fit)
```

### 6-4. 이상치 확인

```{r}
# total
res_total <- residuals(total_fit)
std_total <- (res_total - mean(res_total)) / sd(res_total)
out_total <- which(abs(std_total) > 2.5)
time(std_total)[out_total]
```

```{r}
# china
res_china <- residuals(china_fit)
std_china <- (res_china- mean(res_china)) / sd(res_china)
out_china <- which(abs(std_china) > 2.5)
time(std_china)[out_china]
```

## 7. 예측

### 7-1. total, china 예측

```{r}
library(forecast) 
(p_total = forecast(total_fit, h=12))
plot(p_total) 
(p_china = forecast(china_fit, h=12))
plot(p_china) 
```

### 7-2. 적합값 비교 시각화

```{r}
pred_total <- forecast(total_fit, h=12)
pred_china <- forecast(china_fit, h=12)

ylim_range <- range(total, china, fitted(total_fit), fitted(china_fit))

plot(total, main="total vs china 적합값 비교", ylab="", col="gray", ylim=ylim_range)
lines(china, col="gray", lty=2)
lines(fitted(total_fit), col="blue")
lines(fitted(china_fit), col="red")
legend("topleft", legend=c("total 실제값","china 실제값","total 적합값","china 적합값"),
       col=c("gray","gray","blue","red"), lty=c(1,2,1,1))
```

## 8. 점유율 분석 (share = china / total)

### 8-1. 점유율 시계열 생성 및 변환 검토

```{r}
shop$share <- shop$china / shop$total
share <- ts(shop$share, start = c(2014, 1), frequency = 4)
plot(share, main='중국의 해외직접구매 점유율')

BoxCox.lambda(share)
```

### 8-2. 차분 전 ACF/PACF 및 단위근 검정

```{r}
par(mfrow = c(1, 2))
acf(share, main = "ACF - 차분 전 (share)")
pacf(share, main = "PACF - 차분 전 (share)")
par(mfrow = c(1, 1))
```

```{r}
adf.test(share)
kpss.test(share)
```

### 8-3. 분해 (decompose)

```{r}
de_share = decompose(share, type = c('additive')) 
plot(de_share)
title(main = 'share_분해')
```

### 8-4. 차분 및 정상성 확인

```{r}
diff_share <- diff(diff(share), lag = 4)
adf.test(diff_share)
kpss.test(diff_share)
```

```{r}
par(mfrow = c(1, 2))
acf(diff_share, main = "ACF - 차분 후 (share)")
pacf(diff_share, main = "PACF - 차분 후 (share)")
par(mfrow = c(1, 1))
```

### 8-5. 후보 모형 적합 및 선택

```{r}
share_1 <- arima(share, order = c(0,1,1), seasonal = list(order = c(1,1,1), period = 4))
coeftest(share_1)

share_2 <- arima(share, order = c(0,1,1), seasonal = list(order = c(0,1,1), period = 4))
share_3 <- arima(share, order=c(1,1,0), seasonal=list(order=c(0,1,1), period=4))

AIC(share_1, share_2,share_3)
BIC(share_1, share_2, share_3)
```

```{r}
auto.arima(share)
coeftest(share_3)
share_fit <- share_3
```

### 8-6. 적합값 시각화

```{r}
plot(share, main="share", ylab="", col="black")
lines(fitted(share_fit), col="green")
legend("topleft", legend=c("실제값","적합값"), col=c("black","green"), lty=1)
```

### 8-7. 잔차 진단

```{r}
ts.plot(resid(share_fit))
abline(h = 0)
qqnorm(resid(share_fit))
qqline(resid(share_fit))
LjungBox(share_fit)
acf2(resid(share_fit))
```

```{r}
res_share <- residuals(share_fit)
std_share <- (res_share - mean(res_share)) / sd(res_share)
outlier_idx <- which(abs(std_share) > 2.5)
time(std_share)[outlier_idx]
```

### 8-8. 예측 및 임계점 돌파 시점

```{r}
(p_share = forecast(share_fit, h=12))
plot(share, main = "중국 직구 점유율 예측",
     ylab = "점유율", xlim = c(2014, 2029), ylim = c(0, 1))
lines(ts(p_share$mean, start = c(2026, 2), frequency = 4),
      col = "blue")
lines(ts(p_share$upper[, 1], start = c(2026, 2), frequency = 4),
      col = "blue", lty = 2)
lines(ts(p_share$lower[, 1], start = c(2026, 2), frequency = 4),
      col = "blue", lty = 2)
abline(h = 0.7, col = "red", lty = 2)
legend("topleft", legend = c("실제값", "예측값", "70% 임계선"),
       col = c("black", "blue", "red"), lty = c(1, 1, 2))
```

```{r}
# 70% 임계점 최초 돌파 시점
time(p_share$mean)[which(p_share$mean >= 0.7)[1]]
```
